【裁判字號】    97,消債更,562
【裁判日期】    970821
【裁判案由】    更生事件
【裁判全文】
臺灣臺北地方法院民事裁定           97年度消債更字第562號
聲  請  人
即債務人    甲○○
上列當事人因消費者債務清理事件聲請更生及保全處分，本院裁
定如下：
    主  文
更生及保全處分之聲請均駁回。
聲請費用由聲請人負擔。
    理  由
一、按「聲請更生或清算不合程式或不備其他要件者，法院應以
    裁定駁回之，但其情形可以補正者，法院應定期間先命補正
    」，消費者債務清理條例（下稱本條例）第8條定有明文。
    又「債務人與金融機構協商成立者，不得聲請更生或清算。
    但因不可歸責於己之事由，致履行顯有重大困難者，不在此
    限」；「本條例施行前，債務人依金融主管機關協調成立之
    中華民國銀行公會會員辦理消費金融案件無擔保債務協商機
    制與金融機構成立之協商，準用前項之規定」，復為本條例
    第151條第5項、第6項所明定。次按法院就更生或清算之聲
    請為裁定前，得因利害關係人之聲請或依職權，以裁定為保
    全處分，本條例第19條第1項另定有明文，惟該項保全處分
    ，係法院就更生或清算之聲請為裁定前，為防杜債務人之財
    產減少，維持債權人間之公平受償及使債務人有重建更生之
    機會，所為暫時之處分行為，自應以聲請更生或清算程序存
    在，始有保全處分之必要。
二、本件債務人向本院聲請更生之意旨略以：其有不能清償債務
    情事，前依95年中華民國銀行公會會員辦理消費金融事件無
    擔保債務協商機制請求協商債務清償方案，於民國（下同）
    95年6月協商成立並約定每月償還新臺幣（下同）26,000元
    ，惟該協商金額並未考量債務人生活必要支出、扶養父母費
    用，而協商後弟弟北上求學，須負擔其部分生活費；又近年
    物價飛漲，依約還款後債務人已無法維持最低基本生活；且
    97年5月須繳交所得稅，是債務人於97年7月底繳納該期協商
    款項後，已無力再履行，有不可歸責於己致履行原協商方案
    顯有重大困難之事由，爰依法聲請更生。另為維持債務人最
    低基本生活，故一併具狀聲請保全處分，請求限制債權人行
    使債權云云。經查：
(一)債務人與金融機構協商成立者，除非因不可歸責於己之事由
    ，致履行顯有重大困難，否則不得聲請更生或清算，本條例
    第151條第5項規定意旨甚明。是債務清償方案成立後，固由
    債務人按其條件履行，惟需於其後發生情事變更，在清償期
    間收入或收益不如預期，致該方案履行困難甚或履行不能，
    因不可歸責於己，始能聲請更生或清算。此項規定旨在避免
    債務人任意毀棄已成立之協商，濫用更生或清算之裁判上債
    務清理程序，蓋以債務清償方案係經當事人行使程序選擇權
    所為之債務清理契約，債務人應受該成立之協議所拘束。查
    本件債務人曾於95年6月間與債權金融機構成立協商，約定
    自95年6月起按月繳納協商款項26,000元（詳債務人97年8月
    20日提出之民事陳報狀附表第八項及附件四、附件五），是
    本件應先探究債務人所稱是否符合本條例第151條第5項但書
    「因不可歸責於己之事由，致履行顯有重大困難」之情形，
    以定其更生之聲請是否合法。
(二)本件債務人於聲請更生時所提出之財產及收入狀況說明書，
    僅填報95年1月1日至96年12月31日兩年間任職於台灣愛普生
    科技股份有限公司之收入，經本院裁定命其補正後，始提出
    97年1月至6月之薪資單。惟另依債務人所提出之國泰世華銀
    行薪資轉帳存摺內頁資料可知，其於97年1月30日、97年6月
    2日尚有60,927元、159,988元之薪資獎金收入，債務人並未
    提出此部分之薪資單，是否刻意遺漏，已有可疑。又依薪資
    轉帳存摺資料，債務人於97年1月至7月間之薪資所得（即存
    摺內摘要記載為「薪資獎金」、「行內匯款台灣愛普生」之
    項目）高達587,820元，平均月收入約83,974元（詳債務人
    97年8月20日提出之民事陳報狀附件七之國泰世華銀行帳戶
    存摺影本），即使扣除每月應繳納之協商款項26,000元，以
    及債務人所主張之父親15,000元（每月定期13,000元、生日
    6,000元、三節18,000元，平均每月15,000元）、母親2,000
    元（生日6,000元、三節18,000元，平均每月2,000元）、弟
    弟5,000元等每月扶養費用，仍有餘35,974元可供債務人個
    人花用，已超出行政院主計處公告之97年度臺北市平均每人
    每月最低生活費14,152元（以每年家庭收支調查，計算出平
    均每人每月消費支出之百分之60作為最低生活費）甚多，是
    債務人依原協商條件繼續履行其繳款義務，顯無重大困難之
    處。
(三)又債務人另主張於97年5月間繳納所得稅後，已無力履行原
    協商方案。惟查債務人係於97年6月13日以轉帳方式繳納綜
    合所得稅28,658元（詳97年8月20日提出之民事陳報狀附件
    七之國泰世華銀行帳戶存摺影本第6頁），依其當時之收入
    狀況，支付該筆稅款應無重大困難，且於97年6月2日（轉帳
    繳稅前）尚有159,988元之薪資獎金匯入，是債務人主張因
    納稅而無力還款之說詞，顯難採信。
三、綜上，本件債務人依原協商方案繼續履行並非顯有重大困難
    ，應屬聲請更生之要件不備，且又無從補正，依首揭條文之
    意旨，自應駁回其更生之聲請。又更生之聲請既遭駁回，則
    債務人保全處分之聲請即失所附麗，應一併駁回，爰裁定如
    主文。
中    華    民    國    97    年    8    月    21     日
              民事第八庭    法      官  謝明珠
上為正本係照原本作成
如不服本裁定，應於裁定送達後10日內，以書狀向本院提出抗告
，並繳納抗告費新臺幣1千元
中    華    民    國    97    年    8    月    21     日
                            書  記  官  林桂玉


司法院資訊處製作；財團法人民間司法改革基金會備份。
